【裁判字號】    97,上訴,2083
【裁判日期】    971001
【裁判案由】    偽造文書等
【裁判全文】
臺灣高等法院臺中分院刑事判決        97年度上訴字第2083號
上  訴  人
即  被  告  戊○○
                    （另案在台灣台中監獄執行中）
上列上訴人因偽造文書等案件，不服臺灣臺中地方法院97年度訴
字第2465號中華民國97年7月21日第一審判決（起訴案號：臺灣
臺中地方法院檢察署96年度偵字第27138號），提起上訴，本院
判決如下：
    主  文
上訴駁回。
    事  實及理  由
一、本案經本院審理結果，認第一審判決認事用法及量刑均無不
    當，應予維持，並引第一審判決書記載之事實、證據及理由
    。（如附件）
二、被告上訴意旨略以：(1)伊於本件案發後坦承犯行且就冒用被
    害人丙○○、丁○○、乙○○名義所申請之行動電話門號電
    話費均已繳交完畢，合計13萬元，形同已與被害人和解，參
    酌一般車禍過失致死案件和解後，刑度不過1年至1年2月，
    本件量處1年8月顯屬過重；(2)被害人丁○○、乙○○部分係
    因主動供出，是否符合自首要件請審酌等語。
三、本院查：
  (一)本件被告對原審判決所載之犯罪事實為認罪之答辯，合先敘
    明。
  (二)所謂自首係指在犯罪未發覺前，自行申告其犯罪事實於該管
    公務員，而受法律上之裁判為要件（最高法院24年上字第11
    62號判例參照）。查：證人即被告服役單位之長官潘嘉明於
    96年10月11日軍事檢察官偵訊時即證稱：96年10月1日被害
    人丙○○休假返家接獲台灣大哥大公司手機門號帳單，查詢
    結果，發現有人冒用其身分證及健保卡辦理申請手機門號，
    因該門號另一地址寄送地址為被告住處，丙○○於同年月3
    日返營後向伊報告，伊約談被告結果，被告坦承上情；另於
    同年月9日被害人丁○○、乙○○向伊報告身分證及健保卡
    遭竊，伊約談被告結果，被告坦承係其所為，並以相同方法
    辦理手機門號申請等語。被告則於同年月11日軍事檢察官偵
    查時，始就被害人丁○○、乙○○被害部分之犯行為供述，
    依此事實，被告既非在犯罪未發覺前，自行申告其此部分犯
    罪事實於有偵查權之公務員，應不構成自首。
四、本件被告犯3個偽造文書罪，1個詐欺取財罪等4罪，經原審
    法院分別判處有期徒刑4月、4月、4月、10月，並定執行刑
    為有期徒刑 1年8月，參酌各該罪名之法定刑，有期徒刑部
    分均為2月以上，5年以下有期徒刑之罪，是上訴意旨所指量
    刑過重云云，應不足採。至刑法第276條第1項普通過失致死
    罪法定刑有期徒刑部分為2年以下，亦顯輕於本案罪名，被
    告舉此提起上訴，難認有理。原審因而適用刑事訴訟法第
    299 條第1項前段，刑法第28條、第210條、第216條、第219
    條、第339條第1項、第51條第5款刑法第條第一項，罰金罰
    鍰提高標準條例第一條前段等規定，並審酌被告之品行、犯
    罪之動機、目的、手段、所生之危害及犯罪後態度等一切情
    狀，量處如原審判決主文所示之刑並定其應執行刑，其認事
    用法核無違誤，量刑亦屬允當，其上訴為無理由，應予駁回
    。
五、據上論斷，應依刑事訴訟法第373條、第368條，判決如主文
    。
本案經檢察官甲○○到庭執行職務。
中    華    民    國    97    年    10   月    1     日
            刑事第四庭    審判長法  官  洪   耀   宗
                                法  官  蔡 王 金  全
                                法  官  劉   登   俊
上列正本證明與原本無異。
如不服本判決，應於收受送達後十日內向本院提出上訴書狀，其
未敘述上訴之理由者並得於提出上訴後十日內向本院補提理由書
(均須按他造當事人之人數附繕本)。
                                書記官  粘   銘   環
中    華    民    國    97    年    10    月    2     日
附件
臺灣臺中地方法院刑事判決              97年度訴字第2465號
公  訴  人  臺灣臺中地方法院檢察署檢察官
被      告  戊○○  男  21歲（民國○○年○○月○○日生）
                    身分證統一編號：Ｚ000000000號
                    住臺中縣神岡鄉○○村○○○街13號3樓
                    （現於臺灣臺中監獄執行中）
上列被告因偽造文書等案件，經檢察官提起公訴（96年度偵字第
27138 號），被告於準備程序中就被訴事實為有罪之陳述，經告
知簡式審判程序之旨，並聽取公訴人、被告之意見後，由本院合
議庭裁定由受命法官獨任進行簡式審判程序，判決如下：
    主  文
戊○○犯行使偽造私文書罪，處有期徒刑肆月；偽造如附表編號
一所示之「丙○○」簽名，均沒收。又犯詐欺取財罪，處有期徒
刑肆月。又共同犯行使偽造私文書罪，處有期徒刑拾月；偽造如
附表編號二至七所示之「乙○○」簽名，均沒收。又犯行使偽造
私文書罪，處有期徒刑肆月；偽造如附表編號八所示之「丁○○
」簽名，均沒收。應執行有期徒刑壹年捌月；偽造如附表所示「
丙○○」、「乙○○」、「丁○○」之簽名，均沒收。
    事實及理由
一、犯罪事實：戊○○係位於臺中縣東勢鎮之聯勤第五地區支援
    指揮部中部地區油料庫上城油料分庫一兵補給兵（於民國95
    年10月24日入伍，96年12月12日退伍），竟於96年8 月下旬
    某日16時許，在營區內拿取丙○○、丁○○、乙○○之國民
    身分證與健保卡，並均影印留存後，將上開國民身分證與健
    保卡歸置原處（戊○○涉嫌竊盜部分，業經國防部中部地方
    軍事法院檢察署軍事檢察官以96年度偵字第136 號為不起訴
    處分）。戊○○於取得上開國民身分證與健保卡之影本後，
    竟基於偽造私文書後進而行使及意圖為自己不法所有之詐欺
    取財犯意，分別為如下之犯行：
  (一)於96年8 月30日14時許，未經丙○○授權同意，即持丙○○
    之國民身分證與健保卡影本，在臺中縣豐原市○○街8 號1
    樓之鄉「友勝通訊行」，佯以丙○○之名義，申辦行動電話
    門號0000000000號（起訴書誤載為0000000000號），並擅自
    在屬於私文書之台灣大哥大行動通信網路業務服務申請書之
    申請人簽章欄內，接續偽造「丙○○」之簽名共2 枚，以表
    示係丙○○本人申請上開門號，而偽造上開行動電話服務申
    請書。偽造完成後，再交給不知情之友勝通訊行職員而行使
    之，致使該通訊行職員陷於錯誤，而將搭配專案之0 元手機
    1 支（NOKIA 牌5200型）及上開門號之SIM 卡1 張交付給戊○○，足以生損害於丙○○之權益及台灣大哥大公司、友勝
    通訊行對於行動電話申請管理之正確性。
  (二)於96年9 月18日，與姓名年籍不詳之成年男子基於偽造私文
    書後進而行使之犯意聯絡，未經乙○○授權同意，即在臺中
    縣豐原市○○道一號公路豐原交流道附近，於該名不詳男子
    所駕駛之汽車內，擅自在屬於私文書之台灣大哥大行動通信
    網路業務服務申請書之申請人簽章欄、立同意書人簽章欄內
    及威寶電信行動電話服務申請書之申請人簽章欄內，接續偽
    造如附表編號二、三所示「乙○○」之簽名共3 枚，並由該
    名不詳男子在屬於私文書之遠傳電信第三代行動電話服務申
    請書之申請人簽名欄、行動電話號碼可攜服務申請書之申請
    客戶簽章欄、行動電話業務第三代行動通信業務服務契約之
    申請者簽名欄內及威寶電信專案同意書之立同意書人欄內，
    接續偽造如附表編號四至七所示「乙○○」之簽名共5 枚，
    而共同偽造上開私文書，戊○○並將乙○○之國民身分證與
    健保卡影本交給該不詳男子，由該不詳男子於同日持乙○○
    之國民身分證與健保卡影本接續申辦下列行動電話門號：
  1.至臺北縣土城市○○街7 號1 樓之「峻杰通信行」（起訴書
    誤載為竣杰通信行），佯以乙○○之名義，申辦行動電話門
    號0000000000號，並將偽造如附表編號二所示之行動通信網
    路業務服務申請書交給不知情之峻杰通信行職員而行使之，
    足以生損害於乙○○之權益及台灣大哥大公司、峻杰通信行
    對於行動電話申請管理之正確性。
  2.至彰化縣二林鎮之遠傳電信特約服務中心，佯以乙○○之名
    義，申辦行動電話門號0000000000號，並將偽造如附表編號
    四至六所示之行動電話服務申請書、行動電話號碼可攜服務
    申請書及行動電話業務／第三代行動通信業務服務契約，交
    給不知情之該特約服務中心職員而行使之，足以生損害於乙○○之權益及遠傳電信公司對於行動電話申請管理之正確性
    。
  3.至臺北縣新莊市○○街1 號11樓之1 之「青山電訊有限公司
    」，佯以乙○○之名義，申辦行動電話門號0000000000號，
    並將偽造如附表編號三、七所示之行動電話服務申請書、專
    案同意書，交給不知情之青山電訊有限公司職員而行使之，
    足以生損害於乙○○之權益及威寶電信公司、青山電訊有限
    公司對於行動電話申請管理之正確性。
  (三)於96年9 月30日，未經丁○○授權同意，即持丁○○之國民
    身分證與健保卡影本，在位於臺中縣豐原市之台灣大哥大豐
    原向陽特約服務中心，佯以丁○○之名義，申辦行動電話門
    號0000000000號，並擅自在屬於私文書之台灣大哥大行動通
    信網路業務服務申請書之申請人簽章欄內，接續偽造「丁○○」之簽名共2 枚，以表示係丁○○本人申請上開門號，而
    偽造上開行動電話服務申請書。偽造完成後，再交給不知情
    之上開特約服務中心職員而行使之，足以生損害於丁○○之
    權益及台灣大哥大公司對於行動電話申請管理之正確性。
二、證據名稱：
  (一)被告戊○○於偵查中、本院準備程序及審理中之自白。
  (二)證人即被害人丙○○、乙○○、丁○○偵查中之指證。
  (三)證人潘嘉明（即聯勤第五地區支援指揮部中部地區油料庫上
    城油料分庫少校分庫長）偵查中之證述。
  (四)附表所示之台灣大哥大行動通信網路業務服務申請書等文書
    （均影本）。
  (五)行動電話門號0000000000號96年9 月份電信費帳單影本1 份
    。
  (六)被告書寫之自白書影本1 張。
  (七)台灣大哥大0000000000號電信費用繳款收執聯1 份、000000
    0000號退租申請書影本1 份、0000000000號電信費用繳款收
    執聯1 份、遠傳電信股份有限公司0000000000號電信費用繳
    款收執聯1 份、威寶電信股份有限公司0000000000號電信費
    用繳款證明單1份。
三、適用之法律
  (一)刑事訴訟法第273 條之1 第1 項、第299 條第1 項前段、第
    310 條之2 、第454 條第1 項。
  (二)刑法第28條、第210 條、第216 條、第219 條、第339 條第
    1 項、第51條第5 款
  (三)刑法施行法第1條之1。
中    華    民    國    97    年    7     月    21    日
                    刑事第八庭  法  官  陳慧珊
上正本證明與原本無異。
如不服本判決，應於判決送達後10日內向本院提出上訴狀（應附
繕本），上訴於臺灣高等法院臺中分院。
                                書記官  施玉卿
中    華    民    國    97    年    7     月    21    日
【附錄本案論罪科刑法條】
刑法第210條：
偽造、變造私文書，足以生損害於公眾或他人者，處 5 年以下有
期徒刑。
刑法第216條：
行使第 210 條至第 215 條之文書者，依偽造、變造文書或登載
不實事項或使登載不實事項之規定處斷。
刑法第339條第1項：
意圖為自己或第三人不法之所有，以詐術使人將本人或第三人之
物交付者，處5 年以下有期徒刑、拘役或科或併科1 千元以下罰
金。
附表：
一、台灣大哥大行動通信網路業務服務申請書（0000000000號）
    之申請人簽章欄內「丙○○」之簽名貳枚。
二、台灣大哥大行動通信網路業務服務申請書（0000000000號）
    之申請人簽章欄內「乙○○」之簽名壹枚、立同意書人簽章
    欄內「乙○○」之簽名壹枚。
三、威寶電信行動電話服務申請書（0000000000號）之申請人簽
    章欄內「乙○○」之簽名壹枚。
四、遠傳電信第三代行動電話服務申請書（0000000000號）之申
    請人簽名欄內「乙○○」之簽名貳枚。
五、行動電話號碼可攜服務申請書（0000000000號）之申請客戶
    簽章欄內「乙○○」之簽名壹枚。
六、遠傳電信股份有限公司行動電話業務／第三代行動通信業務
    服務契約之申請者簽名欄內「乙○○」之簽名壹枚。
七、威寶電信專案同意書（0000000000號）之立同意書人欄內「
    乙○○」之簽名壹枚。
八、台灣大哥大行動通信網路業務服務申請書（0000000000號）
    之申請人簽章欄內「丁○○」之簽名貳枚。


司法院資訊處製作；財團法人民間司法改革基金會備份。
